【裁判字號】    98,易,67
【裁判日期】    981006
【裁判案由】    侵占
【裁判全文】
臺灣桃園地方法院刑事判決                98年度易字第67號
公  訴  人  臺灣桃園地方法院檢察署檢察官
被      告  寅○○（原名謝然進.
選任辯護人  呂瑞貞律師
上列被告因侵占案件，經檢察官提起公訴（96年度偵字第19519
號、97年度偵字第8204號、97年度偵字第12408 號），本院判決
如下：
    主  文
寅○○意圖為第三人不法之所有，而侵占對於業務上所持有之物
，共四罪，各處如附表主文欄所示之刑。應執行有期徒刑捌年。
    事  實
一、寅○○（原名謝然進）係址設桃園縣楊梅鎮東高山頂8之6號
    之隆安運輸事業股份有限公司（下稱隆安公司）之負責人，
    隆安公司係經營汽車貨櫃運送、保管託運貨物或貨櫃之業務
    ，寅○○為從事上開業務之人。隆安公司於民國94年間開始
    發生財務問題，並於96年起向地下錢莊借錢，且自97年1 月
    30日開始陸續退票，詎寅○○竟為解決隆安公司財務之窘境
    ，分別意圖為第三人隆安公司不法之所有，各為下列行為：
    (一)寅○○於民國96年6 月18日，將辛○於91年12月11日起寄
      放在隆安公司，委由隆安公司保管之10只貨櫃（每只新臺
      幣（下同）40,000元）及放置在貨櫃內價值約6,976,975
      元之木工機器設備，以130 萬元代價售予某姓名年籍不詳
      之資源回收業者，而易持有為所有予以侵占，並將所得款
      項用以清償隆安公司債務，花用殆盡，嗣辛○於96年7 月
      間向謝然進追問貨櫃去向，始悉上情。
    (二)壬○○於96年12月27日委託隆安公司自怡聯貨櫃場載運30
      只空貨櫃至壬○○之貨櫃場內，寅○○竟指揮不知情之隆
      安公司車輛保養人員丙○○、拖車司機甲○○、乙○○（
      另為不起訴處分）、及其他真實姓名年籍不詳之拖車司機
      為下列行為：寅○○於97年1 月18日向增和有限公司（
      下稱增和公司）丁○○詢問廢鐵收購價格後，將上開壬○○委託隆安公司載運之30只空貨櫃中之2 只貨櫃，指揮不
      知情之丙○○、乙○○接續於97年2 月1 日、97年2 月14
      日各拖運1 只貨櫃至增和公司，將上開2 只貨櫃易持有為
      所有，予以處分而出賣予增和公司，並取得不法所得63,6
      48元（每只貨櫃各以31,824元出售），用以清償隆安公司
      債務，花用殆盡；寅○○於97年2 月1 日與光輝實業股
      份有限公司（下稱光輝公司）之負責人卯○○談妥每公斤
      12.5 元 之價格，將上開壬○○委託隆安公司載運之30只
      空貨櫃中之13只貨櫃，指揮不知情之丙○○、甲○○接續
      於97年2 月2 日拖運5 只貨櫃、97年2 月4 日拖運3 只貨
      櫃、97年2 月5 日拖運3 只貨櫃、97年2 月13日拖運1 只
      貨櫃指揮，及指揮不知情之乙○○於97年2 月14日拖運1
      只貨櫃至光輝公司，將上開13只貨櫃易持有為所有，予以
      處分而出賣予光輝公司，取得不法所得397,500 元，用以
      清償隆安公司債務，花用殆盡；寅○○又經由辰○○之
      介紹，於97年2 月間農曆過年前某日，將上開壬○○委託
      隆安公司載運之30只空貨櫃中之2 只貨櫃侵占，予以處分
      ，而指揮真實姓名年籍不詳之拖車司機，出賣予海明海運
      承攬運送公司，取得不法所得120, 000元（此部分未經檢
      察官起訴）。嗣經壬○○於97年2 月27日發覺，始查悉上
      情。
    (三)寅○○復於97年2 月至3 月間之某日，將弘泰國際貿易有
      限公司（下稱弘泰公司）負責人周耿民，於96年2 月間委
      託隆安公司保管，而為其業務上所持有之35只貨櫃及放置
      在貨櫃中之機器設備（價值約1 億5000萬元），變易持有
      為所有予以侵占，並以不詳價格，出賣予不知名之資源回
      收業者後，所取得之不法所得，用以清償隆安公司債務，
      花用殆盡。嗣經弘泰公司人員前往放置地點，發覺貨櫃已
      不知去向，始悉上情。
二、案經辛○、壬○○、己○○告訴暨桃園縣政府警察局楊梅分
    局、大園分局及臺北縣政府警察局瑞芳分局報告臺灣桃園地
    方法院檢察署檢察官偵辦。
    理  由
一、本件公訴人所提出經本院據以認定事實之所有證據方法（包
    含證人之證述與文書證據、物證等證據方法），並無證據證
    明係公務員違背法定程序所取得；又證人辛○、陳進松、子
    ○○、壬○○、丁○○、戊○○、范見治於警詢及偵查中所
    為之證述，雖屬被告以外之人於審判外之陳述，惟被告及其
    辯護人均未於言詞辯論終結前對此部分之證據方法聲明異議
    ，依法應視為同意上開證據方法作為證據，又本院經審酌上
    開言詞陳述作成時之情況，並無顯然之瑕疵，認為以上開證
    據方法作為證據應屬適當，依刑事訴訟法第159 條之5 第1
    項之規定，應認有證據能力。再者，公訴人所提出經本院據
    以認定事實之各項公務員職務上所製作之文書證據，亦無顯
    有不可信情況之情形，依刑事訴訟法第159 條之4 第1 款之
    規定，亦應認有證據能力。又證人戊○○於庭後陳報之照片
    2 幀（見本院卷第172 頁），係以機械（照相機）方式所留
    存之影像，並非依憑人之記憶轉述而得，非屬供述證據甚明
    ，殊無傳聞證據排除法則之適用，復無證據證明係公務員違
    法或經偽造、變造所取得，足認上開照片有證據能力。
二、訊據被告寅○○固坦承有上開事實欄(一)、(二)所述之犯行，惟
    有如下所述之辯解，且其矢口否認有何上開事實欄(三)之犯行
    ，辯稱如下：
    (一)就上開事實欄(一)犯罪事實部分辯稱：貨主辛○將近5 年沒
      有消息，無法聯絡，伊公司需要場地使用，故將辛○之10
      只貨櫃及其內木工機器設備，當廢鐵賣，以130 萬元代價
      售予某姓名年籍不詳之資源回收業者。辯護人則以：辛○
      固於91年12月11日委託隆安公司為其拖運貨物，被告亦向
      辛○收取運費、拆櫃、吊車、堆高機等費用157,000 元，
      該批貨物運至隆安公司場地後，辛○即音訊全無，惟查，
      辛○與隆安公司間並未簽訂保管契約，且辛○亦均未付何
      保管費用，足見被告並無保管義務，被告主觀上係處分無
      主物，並無侵占故意，且辛○未支付保管費用，被告自得
      行使留置權，就留置物取償，其無不法。又隆安公司登記
      之營業項目為「汽車貨櫃貨運業務」，並非經營貨櫃寄存
      保管業務，被告處分辛○上開貨櫃及機械之行為，縱使成
      立侵占罪，亦僅構成普通侵占罪而非業務侵占罪云云，為
      之辯護。
    (二)就上開事實欄(二)犯罪事實部分辯稱：伊與壬○○有業務往
      來，因隆安公司出事，伊不清楚是何人取走上開貨櫃。又
      改稱壬○○叫伊幫他賣貨櫃，每只30,000元，每只貨櫃賣
      出價格超過30,000元部分由伊取得，伊以每只37,000元賣
      予增和公司5 只貨櫃，其餘25只不知係何人賣掉。嗣又改
      稱其中5 只貨櫃係伊委託安興公司負責人丑○○暫予拖至
      安興公司放置；而其中13只貨櫃係伊出售予光輝公司卯○○，伊請丙○○、甲○○、乙○○分於97年2 月2 日、97
      年2 月4 日、97年2 月5 日、97年2 月13日、97年2 月14
      日拖運至光輝公司；又伊售予增和公司2 只貨櫃，係伊請
      丙○○、乙○○分別於97年2 月1 日、97年2 月14日駕車
      拖往增和公司；另外伊於97年農曆過年前，將2 只貨櫃以
      每只60,000元，賣予辰○○（此部分未經檢察官起訴）；
      另30只貨櫃中之5 只已拖至壬○○指定之金誠貨櫃場；此
      外，還有3 只貨櫃下落不明。辯護人則以：被告已坦承侵
      占15只貨櫃之犯行，並主動供出另有2 只貨櫃轉賣給辰○○，請本院斟酌被告犯後態度，從輕量刑等語，為之辯護
      。
    (三)就上開事實欄(三)犯罪事實部分辯稱：弘泰公司寄存於隆安
      公司之35只貨櫃及其內之機器設備，伊向弘泰公司收取每
      月50,000元之費用，長逾1 年，後來因隆安公司位於桃園
      縣楊梅鎮東高山頂8 之6 號之場地放不下其他客戶的貨物
      ，調度需較大空間，而弘泰公司該批貨櫃及櫃內機器設備
      ，只是固定放置，不需翻動，伊遂將弘泰公司之貨櫃及貨
      物，搬移至桃園縣蘆竹鄉○○路58號場地，戊○○在96年
      底有來看過2 次，戊○○事先並未告知該批弘泰公司貨櫃
      內的機器設備價值很高，否則伊會另外投保。而證人戊○○所提出之照片（見本院卷第172 頁），照片上的人是伊
      沒錯，地點是八股路的場地，照片上伊身後的機器設備也
      確實是弘泰公司放置在安隆公司的機器設備，照片應該是
      在貨物搬進八股路場地時拍攝的，而非搬離時拍攝的。伊
      將桃園縣蘆竹鄉○○路58號場地的鑰匙交給真實姓名年籍
      不詳之陳姓男子保管，伊稱其為「小陳」，「小陳」前曾
      來隆安公司幫伊辦理貸款事宜，其稱住在八股路58號附近
      ，加上伊新租該場地，未聘用員工看管，而司機有進出該
      場地之需要，伊遂將該場地鑰匙交予「小陳」。後來弘泰
      公司放置在八股路場地內的貨櫃及機器是怎樣被搬光，伊
      不清楚。辯護人則以：本件確實無直接證據證明被告有侵
      占弘泰公司35只貨櫃及其內機器設備之犯行，被告並未將
      之侵占變賣，請本院為無罪諭知云云，為之辯護。
三、經查：
    (一)被告為隆安公司（設於桃園縣楊梅鎮東高山頂8 之6 號）
      之負責人，該公司係經營汽車貨櫃運送、保管託運貨物或
      貨櫃之業務。隆安公司於94年間開始發生財務問題，並於
      96年起向地下錢莊借款，自97年1 月30日起陸續退票等情
      ，業據被告供述在卷，並有隆安公司登記資料可憑，且經
      證人即隆安公司會計庚○○到庭結證屬實（見本院卷第
      187、188頁 ），此部分事實，首堪認定。
    (二)就上開事實欄(一)犯罪事實部分，業據證人辛○於偵查及本
      院審理具結證稱，伊經子○○介紹認識被告，故將其出口
      後退運的10只貨櫃及其內之木工機器設備交由隆安公司拖
      至隆安公司位於桃園縣楊梅鎮東高山頂8 之6 號之場地堆
      置，由被告將貨櫃內的木工機器設備搬出來，換裝到伊新
      購的10只貨櫃內，當時被告的太太蔡惠珠跟伊說保管費每
      月1 萬元，當天伊開立面額157,000 元之支票交付蔡惠珠
      ，其中包括運費，隆安公司保管期間，伊於3 、4 年內去
      看了5 、6 次，96年6 月份始發現伊上開貨櫃及貨物不見
      了等語（見本院卷第83頁至第87頁）；並與證人子○○結
      證所情節相符（見本院卷第87頁反面至第89頁），且有隆
      安公司運費請款明細表及支票存根聯影本各1 紙在卷（見
      臺灣桃園地方法院檢察署96年度偵字第19519 號卷第14頁
      、第15頁），復與被告自白之侵占情節相符，被告將業務
      上持有之辛○10只貨櫃及其內之木工機器設備，變易持有
      為所有予以侵占變賣之犯行，堪以認定。而上開10只貨櫃
      之價值為每只40,000元，櫃內木工機器設備價值總值6,97
      6,975 元，業據證人辛○於檢察官前陳述明確，並有進口
      報單在卷可稽（見臺灣桃園地方法院檢察署96年度偵字第
      19519 號卷第58頁、第16頁第27頁），亦堪認定。至證人
      辛○雖提出其與楊富實業有限公司於95年2 月11日之「辛○先生參與楊富股金合併計算的收條」，以證明被告上開
      所侵占貨櫃及木工機器設備之價值達2,310 萬元，惟該收
      條內所載木地板廠設備，是否即為被告上開所侵占貨櫃及
      木工機器設備，尚無從證明，是以證人辛○雖證稱係為節
      稅之故，而於進口報單低報其貨物價值，尚無證據足以證
      明被告上開所侵占貨櫃及木工機器設備之價值，超過上開
      進口報單之總值，依罪證有疑，利於被告之原則，本院即
      不得為不利於被告之認定。又被告及辯護意旨辯稱，被告
      主觀上係以無主物出賣上開貨櫃及木工機器設備，且係行
      使留置權而予出賣云云，惟查，姑不論證人辛○已證述伊
      於上開貨物及貨櫃委由被告保管期間，曾前往查看約5、6
      次等情，縱使證人辛○數年未前往隆安公司查看其貨櫃及
      貨物，仍不能據以認定辛○即有拋棄其所有權之意思，蓋
      該批貨物依前述進口報單之記載，即價值約有600 餘萬元
      之多，一般人豈有可能任意拋棄價值約600 餘萬元之機器
      設備，足見被告及辯護人前揭辯解，要與常情有悖，不足
      採信。被告明知辛○未拋棄上開貨櫃及貨物之所有權，仍
      予侵占變賣，難謂其主觀上無侵占他人之物之故意，而留
      置權之行使，須依民法第936 條規定，定一個月以上相當
      期限通知債務人，聲明如不於其期限內為清償時，即就其
      留置物取償，惟被告並未為任何通知即予處分辛○上開貨
      櫃及木工機器設備，且客觀上並無何證據顯示被告係以行
      使留置權之方式為處分，是被告及辯護人所辯並無可採。
      又辯護意旨稱，被告持有上開辛○之貨櫃及貨物，非屬業
      務上持有云云。惟按，刑法上所謂業務，係以事實上執行
      業務者為標準，指以反覆同種類之行為為目的之社會的活
      動而言；執行此項業務，縱令欠缺形式上之條件，仍無礙
      於業務之性質。最高法院著有90年台非字第276 號判例可
      資參照。經查，隆安公司登記之營業項目固僅為「汽車貨
      櫃貨運業務」，惟其於受委託拖運貨櫃後，於起運後之運
      送過程以至交付託運人之前，即均有保管託運貨物或貨櫃
      之義務，縱使運送物運抵隆安公司，於託運人領貨前，隆
      安公司對置放於其公司場所之運送物，仍有予以保管之義
      務，且上開保管義務附隨於其運送業務，反覆發生，又隆
      安公司之蔡惠珠尚且向辛○稱保管費用每月1 萬元，故其
      公司登記項目，雖未有經營貨櫃寄存保管業務，參照前揭
      判例見解，保管受託拖運之貨櫃或貨物仍為隆安公司之業
      務範圍，辯護意旨指被告因隆安公司登記營業事項既未有
      經營貨櫃寄存保管業務，其即無由成立業務侵占，殊無可
      採。
    (三)就上開事實欄(二)犯罪事實部分：
      關於被告侵占2 只壬○○之貨櫃並賣予增和公司部分，
        業據證人丁○○於偵查中具結證稱，被告於97年1 月18
        日到伊公司問廢鐵價格，並說之後會載廢鐵過來，且先
        簽承諾書給伊，丙○○與乙○○來賣過2 只貨櫃，丙○○於97年2 月1 日簽2 份過磅單，1 份是板架，1 份是
        貨櫃，又丁○○復於警詢中陳稱，該2 只貨櫃共賣63,6
        48元，並將所賣價金交予丙○○及乙○○（見臺灣桃園
        地方法院檢察署97年度偵字第12408 號卷第95頁、第22
        頁），並有被告簽立之承諾書1 紙，以及丙○○、乙○○分別於97年2 月1 日及97年2 月14日簽名之過磅單在
        卷（見臺灣桃園地方法院檢察署97年度偵字第12408 號
        卷第102 頁、第104 頁），且與被告自白之情節相符（
        見本院卷第154 頁反面及第155 頁），是被告以單一犯
        意，接續藉由丙○○、乙○○拖運2 只貨櫃賣予增和公
        司，將壬○○之2 只貨櫃予以侵占，並予處分變賣之事
        實，堪予認定。
      關於被告侵占13只壬○○之貨櫃並賣予光輝公司部分，
        被告賣予光輝公司上開13只貨櫃，係由何明新於97年2
        月1 日攜帶1 紙海關報廢貨櫃清單去找伊，丙○○稱清
        單上的貨櫃皆要出售，但載運到光輝公司的時間不一定
        ，伊表示價格要依拖運貨櫃到光輝公司當日的廢鐵價格
        計價，伊並與被告通電話確認係被告要出售上開貨櫃。
        嗣後何明新遂陸續在97年2 月間拖運13只貨櫃到光輝公
        司，由何明新與甲○○分別97年2 月2 日拖運5 只貨櫃
        、97年2 月4 日拖運3 只貨櫃、97年2 月5 日拖運3 只
        貨櫃、97年2 月13日拖運1 只貨櫃到光揮公司變賣，另
        由乙○○於97年2 月14日拖運1 只貨櫃到光輝公司變賣
        ，均依每公斤12.5元過磅計價，業據證人即光輝公司負
        責人卯○○具結屬實（見本院卷第113 頁反面至第114
        頁，），且該13只貨櫃總重34,290公斤，價款428,625
        元，並有經丙○○、乙○○分別簽名之光輝公司進貨驗
        磅單13紙及上開貨櫃照片25幀附卷可稽（見臺灣桃園地
        方法院檢察署97年度偵字第12408 號卷第105 頁至第10
        7 頁、第47頁至第59頁），且與被告自白之情節相符（
        見本院卷第154 頁反面及第155 頁），是被告以單一犯
        意，接續藉由丙○○、甲○○、乙○○拖運13只貨櫃賣
        予光輝公司，將壬○○之13只貨櫃予以侵占，並予處分
        變賣之事實，堪予認定。
      關於被告侵占2 只壬○○之貨櫃並賣予海明海運承攬運
        送公司部分，固據證人辰○○具結證稱，寅○○經由辰
        ○○之介紹，於97年2 月間農曆過年前某日，將上開壬○○委託隆安公司載運之30只空貨櫃中之2 只貨櫃，侵
        占入己，予以處分，而指揮真實姓名年籍不詳之拖車司
        機，出賣予海明海運承攬運送公司，並取得不法所得，
        每只約6 萬元或6 萬5 千元左右，且與被告自白之情節
        大致相符（見本院卷第185 頁反面及第186 頁、第155
        頁），惟此部分並未經檢察官起訴，本院自無從併予審
        理，應由檢察官另為適當之處理，併予敘明。
      至被告雖於審理中供稱，上開出售與增和公司與光輝公
        司之貨櫃係分批出售，伊叫丙○○帶司機帶著當天要出
        售的貨櫃直接到光輝公司談價格，談定即將貨櫃卸下，
        當天出售（見本院卷第257 頁），惟佐以證人丁○○、
        卯○○上開證詞，堪信被告係於出售前即分別與丁○○
        、卯○○敲定價格，二個犯罪行為間固係分別起意，惟
        出售與增和公司之2 只貨櫃與出售與光輝公司之13只貨
        櫃，係分別以單一犯意所為接續行為，而非於每次拖運
        貨櫃至增和公司、光輝公司時均各別起意，此部分事實
        洵堪認定。
    (四)就上開事實欄(三)犯罪事實部分，弘泰公司於96年2 月間，
      將其總值1 億5 千萬元之35只貨櫃及貨櫃內之機器設備，
      存放在隆安公司於桃園縣楊梅鎮高榮里15鄰東高山頂8-6
      號之場地，委託隆安公司保管，費用每月55,000元，並在
      搬運完成後於96年2 月10日簽訂契約，被告於96年11、12
      月間，將上開35只貨櫃及貨櫃內之機器設備遷移至桃園縣
      蘆竹鄉○○路58號場地放置，弘泰公司經理戊○○於96年
      12月份雖有到上開八股路場地看貨櫃及機器設備，惟戊○○於97年3 月4 日上午10時許，再至上開八股路場地時，
      35只貨櫃及貨櫃內之機器設備皆已不見蹤影，經聯絡被告
      及隆安公司均無人接聽，至隆安公司查看時已人去樓空等
      節，業據證人戊○○結證在卷（本案卷第191 頁至第192
      頁），並有弘泰公司與隆安公司簽訂之拖運保管同意書1
      紙在卷（見臺灣桃園地方法院檢察署97年度偵字第8204號
      卷第85頁），且變更貨櫃存放場地部分，亦與證人范見治
      於警詢及偵查中之陳述相符。又本院卷第172 頁照片2 幀
      ，照片上所示之車號1102-LL 自小客車是被告於97年年初
      換的車，照片上的地點是在桃園縣蘆竹鄉○○路58號場地
      ，照片中的人確實是被告，照片背景中之正在搬運貨物為
      弘泰公司上開存放於隆安公司之機器設備，業據被告供稱
      在卷（見本院卷第195 頁反面、第255 頁反面、第256 頁
      ），且與證人癸○○結證內容相符，亦據證人戊○○結證
      在卷（見本院卷第195 頁反面）；再者，弘泰公司之上開
      貨櫃及機器設備既早於96年11、12月間即已移至上開八股
      路場地，則照片中所示之被告使用車輛，既於97年年初才
      換用，則照片拍攝之日期應晚於97年年初被告換車之時，
      是照片所示之吊車、貨車，其吊載之目的，自非將弘泰公
      司上開貨櫃及機器設備遷入上開八股路場地，而從該照片
      上之帆布已經被掀開放在搬運中之機器設備旁邊，且其旁
      尚有1 台機器設備用藍色帆布覆蓋，可見照片拍攝當時，
      確實是將帆布掀開後再搬離弘泰公司所存放之上開機器設
      備，是弘泰公司存放於隆安公司之35只貨櫃及貨櫃內之機
      器設備，被搬離桃園縣蘆竹鄉○○路58號場地時，被告不
      但知情，且在現場親身見聞搬遷過程，佐以被告所經營之
      隆安公司於94年間財務已發生困難，並於96年間陸續向地
      下錢莊借款，可見被告所經營之隆安公司於96年2 月間接
      受弘泰公司之委託保管上開貨櫃及機器設備時，隆安公司
      之財務狀況固尚未達走投無路而向地下錢莊借款之地步，
      惟於同年11月、12月間，隆安公司將上開貨櫃及機器設備
      搬遷至桃園縣蘆竹鄉○○路場地存放時，隆安公司之財務
      情形已瀕臨退票之境地，已詳如前述，參酌被告於同年6
      月間及97年1 、2 月間，先後將辛○及壬○○寄放之貨櫃
      及木工機器等易持有為所有而予以變賣，以解決隆安公司
      財務窘境之情形觀之，則被告將弘泰公司之35只貨櫃及貨
      櫃內之機器設備，予以侵占，並處分出售予某姓名年籍不
      詳之資源回收業者，洵堪認定。至被告辯稱照片拍攝內容
      係從桃園縣楊梅鎮東高山頂8 之6 號場地搬過來時所拍攝
      的，伊將上開八股路場地鑰匙交給真實姓名年籍不詳之男
      子「小陳」，伊不知係由何人將弘泰公司上開貨櫃及機器
      設備搬走，伊亦不知弘泰公司上開貨櫃內之機器設備價值
      這麼高，否則會為之投保云云，經查，上開照片拍攝日期
      晚於隆安公司將弘泰公司上開貨櫃及機器設備遷至上開八
      股路場地，已如前述，又弘泰公司上開貨櫃及機器設備之
      價值高達1 億5 千萬元，早於96年2 月10日已記載於拖運
      保管同意書上，被告不可能不知，且被告將置放價值高達
      1 億5 千萬元機器設備之場地鑰匙，交給一個被告自稱很
      熟又不知其真實姓名之男子，亦與常理有違，被告所辯及
      辯護意旨，實均委無可採。
    (五)綜上所述，被告前揭辯解，尚不足採。本件事證明確，被
      告犯行洵堪認定。
四、查被告係隆安公司之負責人，掌管隆安公司經營之汽車貨櫃
    貨運、保管託運貨物或貨櫃之業務，自係從事業務之人。而
    被告因業務而持有如附表「侵占物品」欄所示之貨櫃及機器
    設備，詎被告竟附表「侵占時間」欄所示之時間，將其業務
    上所持有之他人所有之貨櫃及機器設備，予以出售，足見被
    告分別自附表「侵占時間」欄所示之時間起，主觀上已有將
    上開持有之他人所有之貨櫃及機器設備據為己有之意圖，客
    觀上並已變易持有為所有。核被告所為，均係犯刑法第336
    條第2 項之業務侵占罪。被告所犯如附表編號(二)所示之2次
    業務侵占犯行，及被告所犯如附表編號(三)所示之5 次業務侵
    占犯行，俱係單一犯意下所為之接續行為，均應分別論以一
    罪。至被告所犯如附表編號(一)、(二)、(三)、(四)之4 次侵占犯行
    ，其犯意各別，行為互殊，應予分論併罰。爰審酌被告犯後
    逃逸，到案後一再飾詞圖卸部分犯行，實難認有悔悟之意，
    且所侵占之金額及被害人所損害之程度，部分堪屬鉅大等一
    切情狀，分別量處如主文所示之刑，並定應執行之刑，以示
    懲戒。
據上論斷，應依刑事訴訟法第299 條第1 項前段，刑法第336 條
第2 項、第51條第5 款，刑法施行法第1 條之1 第1 項、第2 項
前段，判決如主文。
本案經檢察官李安蕣到庭執行職務。
中    華    民    國    98    年    10    月    6    日
             刑事第九庭審判長法  官  吳為平
                             法  官  蘇琬能
                             法  官  黃立昌
附表：
┌──┬──────┬────┬──────┬───────┬────┬────────┬─────────────┐
│編號│侵 占 時 間 │被害人  │ 侵占物品   │ 侵占物品價值 │侵占物品│   所犯之罪     │           主文           │
│    │            │        │            │  （新臺幣)   │之買受人│                │                          │
├──┼──────┼────┼──────┼───────┼────┼────────┼─────────────┤
│(一)  │96年6月18日 │辛○    │10只貨櫃及放│   7,376,975元│某姓名年│刑法第336條第2項│寅○○意圖為第三人不法之所│
│    │            │        │置貨櫃內之木│（即10只貨櫃共│籍不詳之│業務侵占罪      │有，而侵占對於業務上所持有│
│    │            │        │工機器設備  │40萬元加計木工│資源回收│                │之物，處有期徒刑貳年陸月。│
│    │            │        │            │機器設備之價值│業者    │                │                          │
│    │            │        │            │6,976,975元） │        │                │                          │
├──┼──────┼────┼──────┼───────┼────┼────────┼─────────────┤
│    │97年2 月1 日│壬○○  │1只貨櫃     │              │增和有限│刑法第336條第2項│寅○○意圖為第三人不法之所│
│ (二) ├──────┼────┼──────┤      63,648元│公司    │業務侵占罪      │有，而侵占對於業務上所持有│
│    │97年2月14日 │壬○○  │1只貨櫃     │              │        │                │之物，處有期徒刑柒月。    │
├──┼──────┼────┼──────┼───────┼────┼────────┼─────────────┤
│    │97年2月2日  │壬○○  │5只貨櫃     │              │光輝實業│刑法第336條第2項│寅○○意圖為第三人不法之所│
│    ├──────┼────┼──────┤              │股份有限│業務侵占罪      │有，而侵占對於業務上所持有│
│    │97年2月4日  │壬○○  │3只貨櫃     │              │公司    │                │之物，處有期徒刑壹年貳月。│
│    ├──────┼────┼──────┤              │        │                │                          │
│ (三) │97年2月5日  │壬○○  │3只貨櫃     │     428,625元│        │                │                          │
│    ├──────┼────┼──────┤              │        │                │                          │
│    │97年2月13日 │壬○○  │1只貨櫃     │              │        │                │                          │
│    ├──────┼────┼──────┤              │        │                │                          │
│    │97年2月14日 │壬○○  │1只貨櫃     │              │        │                │                          │
├──┼──────┼────┼──────┼───────┼────┼────────┼─────────────┤
│    │97年2 月至3 │弘泰國際│35只貨櫃及放│ 150,000,000元│某姓名年│刑法第336條第2項│寅○○意圖為第三人不法之所│
│ (四) │月間某日    │貿易有限│置於貨櫃內之│              │籍不詳之│業務侵占罪      │有，而侵占對於業務上所持有│
│    │            │公司    │機器設備    │              │資源回收│                │之物，有期徒刑肆年陸月。  │
│    │            │        │            │              │業者    │                │                          │
└──┴──────┴────┴──────┴───────┴────┴────────┴─────────────┘
以上正本證明與原本無異。
如不服本判決應於收受判決後10日內向本院提出上訴書狀，並應
敘述具體理由。其未敘述上訴理由者，應於上訴期間屆滿後20日
內向本院補提理由書(均須按他造當事人之人數附繕本)「切勿逕
送上級法院」。
                            書記官  張懿昀
中    華    民    國    98    年    10    月    7     日
附錄本案論罪科刑之法條
刑法第336條第2項
對於業務上所持有之物，犯前條第1 項之罪者，處6月以上5年以
下有期徒刑，得併科 3 千元以下罰金。


司法院資訊處製作；財團法人民間司法改革基金會備份。
